臺灣高等法院刑事判決　　　　　　　　100年度上訴字第482號
　　上　訴　人
　　即　被　告　曾文淵
上列上訴人即被告因毒品危害防制條例案件，不服臺灣基隆地方
法院99年度訴字第753 號，中華民國99年12月31日第一審判決（
起訴案號：臺灣基隆地方法院檢察署99年度毒偵字第1533號），
提起上訴，本院判決如下：
    主  文
上訴駁回。
    理  由
一、按依刑事訴訟法第350條、第361條、第362條、第367條規定
    ，不服地方法院之第一審判決而上訴者，須提出上訴書狀，
    並應敘明具體理由，為上訴必備之程式；其所提出之書狀未
    敘述上訴理由，或僅曾以言詞陳述上訴理由者，均應於上述
    期間屆滿後20日內補提理由書於第一審法院。第一審法院經
    形式審查，認逾期未補提上訴理由者，應定期間先命補正；
    逾期未補正者，為上訴不合法律上之程式，應以裁定駁回。
    倘已提出上訴理由，但所提非屬具體理由者，則由第二審法
    院以上訴不合法律上之程式，判決駁回。而所謂具體理由，
    必係依據卷內既有訴訟資料或提出新事證，指摘或表明第一
    審判決有何採證認事、用法或量刑等足以影響判決本旨之不
    當或違法，而構成應予撤銷之具體事由，始克當之（例如：
    依憑證據法則具體指出所採證據何以不具證據能力，或依憑
    卷證資料，明確指出所為證據證明力之判斷如何違背經驗、
    論理法則）；倘僅泛言原判決認定事實錯誤、違背法令、量
    刑失之過重或過輕，而未依上揭意旨指出具體事由，或形式
    上雖已指出具體事由，然該事由縱使屬實，亦不足以認為原
    判決有何不當或違法者（例如：對不具有調查必要性之證據
    ，法院未依聲請調查亦未說明理由，或援用證據不當，但除
    去該證據仍應為同一事實之認定），皆難謂係具體理由，俾
    與第二審上訴制度旨在請求第二審法院撤銷、變更第一審不
    當或違法之判決，以實現個案救濟之立法目的相契合，並節
    制濫行上訴（最高法院97年度台上字第892 號判決意旨參照
    ）。又第二審法院認為上訴書狀未敘述理由，依刑事訴訟法
    第367 條但書規定，始應定期間命其補正。如認上訴書狀已
    敘述理由，但其理由非屬具體，其所為上訴，即不符上訴之
    法定要件，自得逕行判決駁回，無定期命補正問題（最高法
    院97年度台上字第3599號判決要旨參照）。
二、本件原判決略以：
  (一)被告曾文淵前因施用毒品案件，先後2 次經觀察、勒戒後，
    認均無繼續施用毒品之傾向，分別於民國88年1 月26日、88
    年7 月21日經釋放出所，並由臺灣基隆地方法院檢察署檢察
    官於88年1月25日，以88年度偵字第353號為不起訴處分確定
    ；於88年7 月20日，以88年度偵字第4329號為不起訴處分確
    定；又因施用毒品案件（三犯施用毒品案件），經法院裁定
    強制戒治（俟90年6 月22日始因完成毒癮戒斷療程而經釋放
    出所），並由臺灣基隆地方法院檢察署檢察官提起公訴，經
    原審於89年8月9日，以89年度簡上字第1號判決有期徒刑5月
    確定；再因施用毒品案件（其強制戒治則與三犯施用毒品案
    件之戒治處分合併執行），由臺灣基隆地方法院檢察署檢察
    官提起公訴，經原審於90年4月10日，以90年度易字第150號
    判決有期徒刑7月確定。所犯上開二案則經依序發監，91年8
    月13日假釋出監，91年9 月26日管束期滿而未經撤銷，其未
    執行之刑，以已執行論；又因施用毒品案件，由臺灣基隆地
    方法院檢察署檢察官提起公訴，經原審於93年12月28日，以
    93年度訴字第479號判決有期徒刑九月確定，94年4月20日發
    監執行、95年1 月18日執行完畢；復因施用毒品案件，由臺
    灣臺南地方法院檢察署檢察官提起公訴，經臺灣高等法院臺
    南高分院於95年1 月16日，以95年度上訴字第47號判決有期
    徒刑10月、6 月，應執行有期徒刑1年2月確定；再因施用毒
    品案件，由臺灣基隆地方法院檢察署檢察官提起公訴，經原
    審於96年2月15日，以95年度易字第600號判決有期徒刑3 月
    確定；所犯上開二案則自95年10月20日起經依序發監；乃被
    告曾文淵僅受有期徒刑之一部執行，中華民國96年罪犯減刑
    條例旋於96年7 月16日公布施行，所犯上開二案遂經依法減
    刑（原審96年度聲減字第569 號裁定），再由檢察官指揮執
    行而於96年10月8 日赦免餘刑經釋放出監；嗣又因施用毒品
    案件，由臺灣基隆地方法院檢察署檢察官提起公訴，經原審
    於97年6月11日，以97年度訴字第699號判決有期徒刑7月、4
    月，應執行有期徒刑10月確定；又因施用毒品案件，由臺灣
    基隆地方法院檢察署檢察官提起公訴，經原審於98年6月6日
    ，以98年度易字第225號判決，判處有期徒刑3月確定；上開
    二案接續執行，於99年3 月10日縮刑期滿執行完畢（為累犯
    ）。
  (二)詎被告曾文淵仍未戒除毒癮惡習，基於施用第一級、第二級
    毒品之犯意，於99年6月6日晚間，在基隆市○○區○○路80
    巷16弄2 號住處，以將第一級毒品海洛因及第二級毒品安非
    他命混合置放於玻璃球內，以火燒烤後，吸食所生煙霧之方
    式，同時施用第一級毒品海洛因及第二級毒品安非他命1 次
    。嗣於99年6月7 日22時許，為警在基隆市○○路233號太空
    梭電子遊藝場查獲，經其同意採尿送驗結果，呈嗎啡及安非
    他命陽性反應，始悉上情。上揭犯罪事實，業據被告於原審
    準備程序及審理時坦承不諱（見原審卷第79至81頁、第84至
    87頁），且其為警採集之尿液，經送請臺灣檢驗科技股份有
    限公司檢驗結果，呈安非他命類（安非他命、甲基安非他命
    ）及鴉片類（嗎啡）陽性反應，有該公司99年6 月29日濫用
    藥物檢驗報告、基隆市政府警察局列管毒品人口尿液檢體採
    集送驗紀錄表、採驗尿液通知書、勘察採證同意書各乙紙在
    卷可資佐證（見99年度毒偵字第1533號卷第6至9頁），並有
    臺灣高等法院被告前案紀錄表在卷可按（原審卷第3 至15頁
    ），足見被告任意性之自白與事實相符，堪予採信。本案事
    證明確，被告犯行以認定，應依法論科。
  (三)查海洛因、安非他命分係毒品危害防制條例所列管之第一級
    毒品、第二級毒品，此為該條例第2條第2項第1款、第2款所
    明定。核被告所為，係犯毒品危害防制條例第10條第1 項之
    施用第一級毒品罪及同條例第10條第2 項之施用第二級毒品
    罪。被告上開施用第一級毒品海洛因、第二級毒品安非他命
    時，所持有毒品海洛因、毒品安非他命之低度行為，應為其
    施用毒品之高度行為所吸收，均不另論罪。被告以一行為，
    同時施用海洛因及安非他命，為想像競合犯，應從一重論以
    施用第一級毒品罪，公訴人認被告係先後犯上開2 罪，犯意
    各別，行為不同，應予分論併罰，容有誤會。又被告前曾受
    如前揭(一)所示之有期徒刑執行完畢，有本院被告前案紀錄表
    在卷可按，其於受前揭(一)所示有期徒刑執行完畢後之5 年內
    ，故意再犯本件有期徒刑以上之罪，為累犯，應依刑法第47
    條第1 項加重其刑。爰審酌被告犯罪之動機，曾有施用毒品
    前科，仍不知戒除，再度施用毒品，惟犯罪後坦承犯行，且
    所犯之施用毒品犯行乃戕害自己身心健康，尚未危及他人等
    一切情狀，量處有期徒刑1年。
三、本件上訴人即被告曾文淵不服原審判決，提起上訴，理由載
    稱略以：被告自始配合警方調查，自願同意將尿液送驗，且
    係以工作所得購買毒品吸食，並未偷搶拐騙，僅戕害自己身
    心並未危及他人，原審量刑過重，請求改判適度刑期云云。
    惟按量刑之輕重，係屬事實審法院得依職權自由裁量之事項
    ，苟於量刑時，已依行為人之責任為基礎，並斟酌刑法第57
    條各款所列情狀，而未逾越法定範圍，又未濫用其職權，即
    不得遽指為違法（最高法院99年台上字第189 號判決意旨參
    照）。查原審判決已詳細記載認定被告犯罪之證據及理由，
    並無何違反經驗法則、論理法則、比例原則，或有何其他違
    法情事。另原審判決已斟酌被告受徒刑之執行完畢，五年以
    內故意再犯本案施用第一級毒品海洛因、第二級毒品安非他
    命之罪，為累犯，應依刑法第47條第1 項之規定，加重其刑
    ，且已審酌被告犯罪之動機，曾有施用毒品前科，仍不知戒
    除，再度施用毒品，惟犯罪後坦承犯行，且所犯之施用毒品
    犯行乃戕害自己身心健康，尚未危及他人等關於刑法第57條
    科刑之一切情狀，在適法範圍內行使其量刑之裁量權，既未
    逾越法定刑度，又未濫用自由裁量之權限，原審判決之量刑
    並無何不當而構成應撤銷之事由可言。被告置原判決前開論
    述於不顧，提起上訴指摘原審量刑過重，僅係其個人主觀上
    對於法院量刑之期盼，尚不足以影響原判決之本旨，且對於
    原審判決究有何具體事由，致判決不當或違法，並無一語涉
    及，即顯未依據卷內既有訴訟資料或提出新事證，指摘或表
    明原審判決有何採證認事、用法或量刑等足以影響判決本旨
    之不當或違法，或足以影響原判決，構成應撤銷之具體事由
    （最高法院97年度台上字第3037號判決意旨參照），與刑事
    訴訟法第361 條第2 項「上訴書狀應敘述具體理由」之規定
    不符。揆諸上開說明，其上訴不合法律上之程式，應予駁回
    ，並不經言詞辯論為之。
四、據上論斷，應依刑事訴訟法第367條前段、第372條，判決如
    主文。
中    華    民    國    100    年   3    月     25    日
                  刑事第十四庭審判長法  官  陳志洋
                                    法  官  謝靜慧
                                    法  官  梁耀鑌
以上正本證明與原本無異。
如不服本判決，應於收受送達後十日內向本院提出上訴書狀，其
未敘述上訴之理由者並得於提起上訴後十日內向本院補提理由書
（均須按他造當事人之人數附繕本）「切勿逕送上級法院」。
                                    書記官  莊淑茹
中    華    民    國   100    年    3     月    28    日
附錄：本案論罪科刑法條全文
毒品危害防制條例第10條
施用第一級毒品者，處 6 月以上 5 年以下有期徒刑。
施用第二級毒品者，處 3 年以下有期徒刑。